【裁判字號】    98,易,2825
【裁判日期】    981217
【裁判案由】    傷害等
【裁判全文】
臺灣臺北地方法院刑事判決              98年度易字第2825號
公  訴  人  臺灣臺北地方法院檢察署檢察官
被      告  乙○○
            甲○○
上列被告因傷害等案件，經檢察官提起公訴（98年度調偵字第778號）
，本院判決如下：
    主  文
乙○○公然侮辱人，處罰金新臺幣貳仟元，如易服勞役，以新臺
幣壹仟元折算壹日。
甲○○傷害人之身體，處拘役參拾日，如易科罰金，以新臺幣壹
仟元折算壹日。
    事  實
一、乙○○（公訴意旨載為「鄭謝枕」）於98年間為「大豐無線
    電計程車隊」（下稱「大豐車隊」）司機成員，於同年2月6
    日晚間某時，經同為友台計程車司機之甲○○呼叫前往臺北
    市○○路○段75號前，搭載因於同日參加大豐車隊春酒聚餐
    之大豐車隊台長。甲○○俟乙○○於同日11時許到達該址公
    眾得出入之場所，即對乙○○表示，已經有車可以送台長回
    家而交付乙○○新臺幣（下同）100元，請乙○○離去，乙
    ○○認為不必付錢，林榮華再補給100元，仍為乙○○所拒
    ，雙方均心生不滿，林榮華乃對乙○○質問何時要還綽號「
    小鄧」成年男子（不知情，姓名、年籍不詳）之欠款。乙○
    ○當場對林榮華表示，這事與林榮華無關，且已與「小鄧」
    講好何時還錢等語，詎甲○○聞言，立即向乙○○稱「你剛
    剛跟我老大說話口氣，我聽了很不爽，我很久沒有打司機了
    」等語，乙○○亦公然回稱「幹你娘，你202（指甲○○）
    算啥小（臺語）」。甲○○旋上前開啟乙○○車門，雙方均
    基於傷害之故意，徒手毆打對方（乙○○所涉傷害部分未據
    告訴），致乙○○受有頭部挫傷、臉部挫傷、右鼻挫傷等傷
    害。
二、案經乙○○訴由臺北市政府警察局文山第一分局移送臺灣臺
    北地方法院檢察署檢察官及甲○○訴由同署檢察官偵查起訴
    。
    理  由
壹、程序事項：
    被告甲○○及證人林榮華於檢察官偵查中以證人身分具結向
    檢察官所為之證述，堪信檢察官均依法定程序訊問人證，無
    非法取得證據之情，且查無顯不可信之情況，依刑事訴訟法
    第159條之1第2項規定，均得為證據。又按從事業務之人於
    業務上或通常業務過程所須製作之紀錄文書、證明文書得為
    證據，刑事訴訟法第159條之4第2款定有明文，而病歷之製
    作，屬醫師於醫療業務過程中所須製作之紀錄文書，其中縱
    有因訴訟目的，例如被毆傷而尋求醫師之治療，對醫師而言
    ，仍屬其醫療業務行為之一部分，仍應依法製作病歷，則該
    病歷仍屬業務上所製作之紀錄文書，自屬刑事訴訟法第159
    條之4第2款所稱從事業務之人於業務上所須製作之紀錄文書
    ，而診斷證明書係依病歷所轉錄之證明文書，自仍屬本條項
    之證明文書（最高法院97年度臺上字第666號判決亦採此意
    旨），且依醫師法第17條規定，醫師如無法令規定之理由，
    不得拒絕診斷書之交付，故本件卷附醫院驗傷證明書係病患
    就診，醫師就其診斷治療病患結果，所出具之證明書，審酌
    醫師本其專業知識就就診者之傷勢作成之判斷，並無不可信
    之情形，亦應認有證據能力。
貳、實體事項：
一、被告乙○○公然侮辱被告甲○○部分：
（一）訊據被告乙○○矢口否認有何公然侮辱被告甲○○之犯行
      ，並辯稱：我們開無線台沒有載到客人是很正常的事情，
      更何況是載我們的台長，這點我根本沒有心生不滿，或不
      悅的情形。事後甲○○靠到窗口來，掏出壹佰元放在乘客
      座上，跟我說不好意思讓我白跑一趟，當時我就跟他講說
      不用，我要把錢拿還給甲○○，甲○○也覺得沒關係掉頭
      就走等語。
（二）經查，公訴意旨所指被告乙○○公然侮辱告訴人即被告甲
      ○○部分之事實，除據被告甲○○於檢察官偵查中陳述明
      確，且與證人林榮華於檢察官偵查中所結稱內容相符，有
      檢察官偵查筆錄可憑（均見臺灣臺北地方法院檢察署98年
      度調偵字第778號偵查卷宗第18頁至第20頁98年9月25日偵
      查筆錄），其所供各節，經互核相符，並無何與常情或現
      存證據不符而不可採信之處。本件被告乙○○所侮辱之地
      點既為公眾得出入之場所，且其內容亦足以而影響甲○○
      之社會地位評價，自難謂被告乙○○無侮辱他人之故意。
      是以，本件被告乙○○公然侮辱被告甲○○之犯行，洵堪
      認定，自應依法論科。
二、被告甲○○傷害告訴人即被告乙○○部分：
    此部分除據被告甲○○自白不諱，並與被告乙○○所陳各節
    大致相符，又與證人林榮華偵查中所情節一致（見同前偵查
    筆錄），此外，復有萬芳醫院98年2月6日甲種診斷證明書1
    份，附在偵查卷宗可佐（見98年度偵字第12722號偵查卷宗
    第13頁）。足認被告乙○○之自白與事實相符，被告乙○○
    傷害被告鄭謝之犯行，可堪認定，亦應依法論科。
三、核被告乙○○所為，係犯刑法第309條第1項之公然侮辱罪；
    至於被告甲○○所為，則係犯刑法第277條第1項之普通傷害
    罪。爰審酌被告2人各於犯罪時所恃之動機、目的、犯罪時
    所受刺激、素行及生活狀況等一切情狀，分別量處如主文所
    示之刑，並就被告乙○○所宣告罰金部分諭知易服勞役之折
    算標準，及就被告甲○○所宣告有期徒刑部分諭知易科罰金
    之折算標準，以示懲儆。
四、據上論斷，應依刑事訴訟法第299條第1項前段，刑法第277
    條第1項、第309條第1項、第41條第1項前段、第42條第3項
    前段，刑法施行法第1條之1，判決如主文。
據上論斷，應依刑事訴訟法第299條第1項前段，刑法第309條第1
項、第41條第1項前段，刑法施行法第1條之1，判決如主文。
本案經檢察官蔡偉逸到庭執行職務。
中    華    民    國    98    年    12    月    17    日
                  刑事第五庭  法  官  黃程暉
以上正本證明與原本無異。
如不服本判決應於收受送達後10日內向本院提出上訴書狀，並應
敘述具體理由；其未敘述上訴理由者，應於上訴期間屆滿後20日
內向本院補提理由書（均須按他造當事人之人數附繕）「切勿逕
送上級法院」。
                              書記官  高菁菁
中    華    民    國    98    年    12    月    17    日
附錄本案所犯法條全文
中華民國刑法第277條
傷害人之身體或健康者，處3年以下有期徒刑、拘役或1千元以下
罰金。
犯前項之罪因而致人於死者，處無期徒刑或7年以上有期徒刑；
致重傷者，處 3 年以上 10 年以下有期徒刑。
中華民國刑法第309條
（公然侮辱罪）
公然侮辱人者，處拘役或 3 百元以下罰金。
以強暴犯前項之罪者，處 1 年以下有期徒刑、拘役或 5 百元以
下罰金。

司法院資訊處製作；財團法人民間司法改革基金會備份。
